臺灣桃園地方法院民事判決　九十二年度親字第一六九號
　　原　　　告　乙　○
　　被　　　告　丙○○　　籍設.
　　法定代理人　甲○○　　籍設.
　　被　　　告　甲○○　　籍設.
右當事人間否認子女事件，於中華民國九十三年二月二十五日言詞辯論終結，本院判
決如左：
    主      文
確認被告丙○○（男，民國九十二年六月十一日出生）非另被告甲○○自原告乙○受
胎所生之子。
訴訟費用由被告負擔。
    事      實
甲、原告方面：
    一、聲明：求為判決如主文所示。
    二、陳述：原告為大陸地區人民，於民國九十一年十一月八日與被告甲○○結婚
        ，婚後不久，被告甲○○即表示其已懷孕，並於民國九十二年六月十一日生
        下一子即另被告丙○○，原告萬分欣喜，但經過詳細觀察被告丙○○之五官
        ，發現與原告絲毫沒有相似之處，乃懷疑被告丙○○可能非自原告受胎所生
        ，屢經質問，被告甲○○均沉默不答，默示係與他人所生，嗣又發現被告丙
        ○○出生證明書之記載，其出生係懷孕週數滿四十週又三天，因此回溯被告
        丙○○受胎之日為民國九十一年九月二日，係在原告與被告甲○○結婚之前
        ，是被告丙○○非另被告甲○○自原告受胎所生，為此依法訴請判決如聲明
        。
    三、證據：提出戶籍謄本一份、出生證明書影本一份等為證。
乙、被告丙○○、甲○○方面：
    一、聲明：同意原告之請求。
    二、陳述：被告丙○○確非另被告甲○○自原告受胎所生。
丙、本院依職權函請法務部調查局鑑定原告與被告丙○○間之血緣關係。
    理      由
一、按否認子女之訴係以子女之住所地法院為管轄法院，且定法院管轄之有無係以訴
    訟繫屬時為準。本件原告與被告甲○○自結婚至生下另被告丙○○以迄於起訴後
    之民國九十二年十二月二十四日，三人均設籍於桃園縣八德市○○路○段七五八
    巷七弄十一之二號且共住該址所，雖於民國九十二年十二月二十五日舉家遷居台
    北縣三重市○○街一六六巷七號三樓，然依上列說明，本院對之自有管轄權，合
    先說明。
二、本件原告起訴主張其為大陸地區人民，於民國九十一年十一月八日與被告甲○○
    結婚，婚後不久，被告甲○○即表示其已懷孕，並於民國九十二年六月十一日生
    下一子即另被告丙○○，原告萬分欣喜，但經過詳細觀察被告丙○○之五官，發
    現與原告絲毫沒有相似之處，乃懷疑被告丙○○可能非自原告受胎所生，屢經質
    問，被告甲○○均沉默不答，默示係與他人所生，嗣又發現被告丙○○出生證明
    書之記載，其出生係懷孕週數滿四十週又三天，因此回溯被告丙○○受胎之日為
    民國九十一年九月二日，係在原告與被告甲○○結婚之前，是被告丙○○非另被
    告甲○○自原告受胎所生等情；被告二人則稱被告丙○○確非另被告甲○○自原
    告受胎所生並同意原告之請求等語。
三、原告主張之事實，業據其提出戶籍謄本一份、出生證明書影本一份等為證，且為
    被告所不否認。此外，經本院依職權囑託法務部調查局鑑定原告與被告丙○○間
    之血緣關係結果，稱「受驗人血型及型別鑑定結果‧‧，依據遺傳法則，丙○○
    之 DNA STR式STR、D3S1358、D8S1179、D18S51、D2S1338等四項型別，與乙○之
    各項相對應型別均矛盾，因此認為乙○不可能為丙○○之生父」等語，有該局民
    國九十三年一月十二日調科肆字第○九三○○○一一○○○號鑑定通知書暨丙○
    ○鑑定案ＤＮＡ型別鑑定記錄表各一份附卷可憑。依上列證據，自堪信原告之主
    張為真實。
四、按父母之一方為台灣地區人民，一方為大陸地區人民者，其與子女間之法律關係
    ，依父設籍地區之規定，無父或父為贅夫者，依母設籍地區之規定；又依本條例
    規定應適用大陸地區之規定時，如大陸地區就該法律關係無明文規定或依其規定
    應適用台灣地區之法律者，適用台灣地區之法律，台灣地區與大陸地區人民關係
    條例第五十七條、第四十三條定有明文。查否認子女訴訟本為一種親子關係的訴
    訟，係歸屬父母與子女間之法律關係的範疇，而本件原告乙○即父為大陸地區人
    民，被告甲○○即母為台灣地區人民，是依上列規定，本件否認子女之訴訟本應
    適用父即原告之設籍地區亦即大陸地區之相關規定。惟查大陸地區有關親子間之
    法律關係係規範於婚姻法，然大陸地區之婚姻法中並無婚生推定與得於一定期間
    內提起否認子女之訴訟的規定，且於民事訴訟法上亦無親子訴訟專章或類似確認
    親子關係訴訟之相關規定，雖大陸地區之學者以及人民法院審判實務上均採血緣
    主義，咸認如具有生物學意義的父母子女關係，即不因任何因素而可解除，血緣
    這一客觀因素將父母子女聯繫起來，生物學上的生育關係成為法律意義上父母身
    分之依據，是其在理論上並無不受婚生推定婚生子女問題，如夫懷疑妻非自夫受
    胎時，對於妻所生之子女，不論係於婚前或婚後受胎，只要能提出證據證明，即
    可隨時向法院為否認為其婚生子女之親子確認訴訟等見解，但究與上揭台灣地區
    與大陸地區人民關係條例所指「設籍地區之『規定』」不同，故應認「大陸地區
    就該法律關係無明文規定」而適用台灣地區之法律。再按我國民法第一千零六十
    三條第一項推定之婚生子女，如夫妻之一方能證明妻非自夫受胎者，得於知悉子
    女出生之日起，一年內提起否認之訴，同條第二項定有明文。查原告乙○與被告
    甲○○係於民國九十一年十一月八日結婚，現婚姻關係仍存續中，而被告甲○○
    係於民國九十二年六月十一日生下另被告丙○○，依民法第一千零六十二條第一
    項規定之計算，其受胎期間顯係橫跨於原告與被告甲○○之婚姻關係存續之前後
    ，依同法第一千零六十三條第一項規定，自應推定被告丙○○為原告與另被告甲
    ○○之婚生子，然被告甲○○懷有另被告丙○○並非自原告受胎已如前述，準此
    ，則原告於被告丙○○出生之日起一年內提起本件訴訟，於法自屬有據，應予准
    許。
五、據上論結：本件原告之訴為有理由，依民事訴訟法第七十八條、第八十五條第一
    項前段，判決如主文。
中　　　華　　　民　　　國　　九十三　　年　　　三　　　月　　　十　　　日
                                          臺灣桃園地方法院家事法庭
                                              法  官  鄭新後
右為正本係照原本作成。
如對本判決上訴，須於判決送達後二十日內向本院提出上訴狀。
中　　　華　　　民　　　國　　九十三　　年　　　三　　　月　　　十　　　日
                                              書記官  許瑞鴻
